臺灣屏東地方法院民事判決　　　　　　　 96年度訴字第194號
原　　　告　甲○○
被　　　告　乙○○
　　　　　　丙○○
上列被告因殺人未遂刑事案件（本院95年度訴字第831 號），經
原告提起附帶民事訴訟請求損害賠償，經刑事庭裁定移送民事庭
審理，本院於民國96年6 月4 日言詞辯論終結，判決如下：
    主  文
被告應給付原告新臺幣柒萬參仟壹佰元，及自民國九十五年三月
十三日起至清償日止，按週年利率百分之五計算之利息。
原告其餘之訴駁回。
訴訟費用由被告負擔七分之一，餘由原告負擔。
本判決原告勝訴部分得假執行。
    事實及理由
一、按訴狀送達後，原告不得將訴變更或追加他訴，但擴張或減
    縮應受判決事項之聲明者，不在此限。民事訴訟法第255 條
    第1 項第3 款定有明文。本件原告起訴原請求被告給付新臺
    幣（下同）51萬5,100 元，及自附帶民事訴訟起訴狀繕本送
    達被告之翌日起至清償日止，按週年利率百分之5 計算之利
    息，嗣於本院言詞辯論時，則減縮請求為51萬3,100 元，及
    自附帶民事訴訟起訴狀繕本送達被告之翌日起至清償日止，
    按週年利率百分之5 計算之利息，核其所為，係就應受判決
    事項之聲明而為減縮，依諸前揭規定，應予准許，先此陳明
    。
二、原告起訴主張：被告乙○○、丙○○分為原告之兄、嫂。民
    國95年8 月12日上午，兩造因故發生口角，被告2 人竟於是
    日上午11時45分許，共同基於殺人犯意之聯絡，在被告2 人
    位於屏東縣車城鄉○○路79巷26號住處前，由被告丙○○持
    掃帚毆打原告頭部成傷，被告乙○○則持番刀刺向原告之腹
    部，雖經原告閃避而未遂，然原告之左手臂仍因阻擋而遭砍
    傷。被告2 人既因共同殺害原告之行為而致原告受有傷害，
    則就原告因而支出之醫療費用新臺幣（下同）2,600 元、工
    作損失1 萬零500 元，自應予以賠償，並應給付原告精神慰
    撫金50萬元，計共應給付原告51萬3,100 元等語。並聲明：
    被告應給付原告51萬3,100 元，及自附帶民事訴訟起訴狀繕
    本送達被告之翌日（即95年3 月13日）起至清償日止，按週
    年利率百分之5 計算之利息。
三、被告均以渠等並未分持掃帚、番刀傷害原告等語置辯。並皆
    聲明：求為判決駁回原告之訴。
四、兩造爭執暨不爭執事項：
  (一)不爭執事項：
  1.被告乙○○、丙○○分為原告之兄、嫂。95年8 月12日上午
    11時45分許，兩造因故在被告2 人位於屏東縣車城鄉○○路
    79巷26號住處前發生爭執。
  2.原告係國中畢業；被告2人則均係國小畢業。
  3.原告因是日所受之傷害，共支出醫療費用2,600元。
  (二)爭執事項：
  1.被告是否有原告所主張之殺人未遂行為？
  2.原告可請求被告賠償之項目及金額為何？
五、就前揭爭執事項，本院判斷如下：
  (一)被告是否有原告所主張之殺人未遂行為？
    原告主張95年8 月12日上午11時45分許，被告在渠2 人位於
    屏東縣車城鄉○○路79巷26號住處前，分持掃帚、番刀將其
    砍傷之事實，固據提出驗傷診斷書1 紙為證，然為被告所否
    認，並執上揭情詞置辯。經查：
  1.於前開時、地，被告丙○○因故與原告發生爭執，丙○○即
    返家取出掃帚1 支用以毆打原告頭部，嗣經原告抵抗並搶下
    掃帚後，被告乙○○繼之則自家中取出番刀1 把，持以刺向
    原告之腹部，因原告閃避而未剌中，被告乙○○復持該把番
    刀朝原告砍下，原告乃以左手臂抵擋並搶下番刀等情，業據
    證人即當時在場之目擊者鄭恆山、張振添分於警詢及本院刑
    事庭審理時證述綦詳（分見警卷第15至17頁、第18至19頁，
    本院95年度訴字第831 號刑事卷，下稱刑事卷，第67至68頁
    、第69至70頁）。參以原告於兩造衝突後，其額頭部確受有
    擦傷，左前臂亦有3 ×1 ×1 公分撕裂傷，且該撕裂傷經判
    斷係屬利器切割傷之情，亦據證人即當時到場處理員警林仁
    豐於偵查中證述綦詳（見臺灣屏東地方法院檢察署95年度偵
    字第4892號卷，第33頁），並有原告提出而為被告所不爭執
    之驗傷診斷書1 紙附於警卷可稽（附於警卷第41頁），是堪
    認原告主張被告2 人於上揭時、地，確實有分持掃帚、番刀
    共同傷害伊之侵權行為，應為可採。
  2.按殺人罪之成立，須於實施加害行為之時，即有使人喪失生
    命之故意，始足當之；又殺人與傷害之區別，應以有無殺死
    被害人之犯意為斷，至受傷處所是否致命部位、傷痕之多寡
    、輕重如何，僅足供認定有無殺意之參考，原不能為區別殺
    人與傷害致人於死之絕對標準。因此，於判斷行為人主觀上
    是否有殺人犯意，仍待就行為當時之客觀情狀加以判斷，亦
    即參酌被告與被害人前此有無重大利害關係或仇怨糾葛、事
    發之前雙方有無口角衝突足以引發被告殺人動機、被告使用
    傷人之工具為何、行凶之手法如何、行為當時之情狀可否認
    為被告有堅定之殺意、行為人事後有無繼續追殺被害人之舉
    動等等客觀情事，作為判斷行為人內心主觀上有無殺人犯意
    之參考。查被告乙○○、丙○○分為原告之兄、嫂，前已述
    及，而兩造間並無深仇大恨，亦據原告於本院刑事庭審理時
    自承在卷（見刑事卷，第66頁反面），是依諸常情，被告2
    人顯無非致原告於死地之犯罪動機；況被告2 人分別於所持
    之番刀、掃帚遭原告奪下後，即未再持其他器具繼續攻擊，
    亦據原告及證人鄭恆山分於本院刑事庭審理時證述：「我搶
    下刀子後，他們就躲回家裏去了」、「甲○○搶下番刀後，
    說要拿刀子當證據，之後乙○○就跑回去，丙○○還在現場
    繼續罵」等語甚明（分見刑事卷，第65頁反面、68頁），足
    徵被告2 人雖有傷害原告之行為，然並無殺人之犯意，是原
    告主張被告2 人係基於殺人之故意而砍傷伊乙節，應無可採
    。
  (二)原告可請求被告賠償之項目及金額為何？
    按因故意或過失，不法侵害他人之權利者，負損害賠償責任
    。數人共同不法侵害他人之權利者，連帶負損害賠償之責。
    又不法侵害他人之身體或健康者，對於被害人因此喪失或減
    少勞動能力，或增加生活上之需要時，應負損害賠償責任。
    再不法侵害他人之身體，被害人雖非財產上之損害，亦得請
    求賠償相當之金額。民法第184 條第1 項前段、第185 條前
    段、第193 條第1 項、第195 條第1 項定有明文。本件被告
    2 人雖非基於殺人之犯意而砍傷原告，惟渠等既有傷害原告
    之事實，有如前述，則依據前揭民法第184 條第1 項前段、
    第185 條前段之規定，被告自對原告負有損害賠償責任。茲
    就原告請求被告2 人賠償之各項損害是否准許，分述如下：
  1.醫療費用部分：
    原告主張其因被告2 人之傷害行為，而支出醫療費用2,600
    元之情，業據提出南門醫院醫療費用收據1 紙為證（附於96
    年度附民字第35號卷，第4 頁），復為被告2 人所不爭執，
    是其此部分之請求，自有理由。
  2.工作損失部分：
    原告主張其原任雜工，每日工資1,500 元，然因被告之傷害
    行為，致其7 日無法工作，計損失工資收入1 萬零500 元之
    情，被告則予以否認。經查：原告所受之左前臂撕裂傷，經
    醫師推定醫治所需日數約1 至2 週，有原告提出而為被告不
    爭執之驗傷診斷書1 紙在卷（附於警卷，第41頁），故於此
    段期間，原告所受之傷勢自須充分休養以利復原。從而，原
    告主張其有7 日之期間無法工作營生，而受有工作收入之損
    失，應由被告賠償其損失，自為可採。又原告於95年8 月（
    即原告受傷之當月）間係從事農作噴灑農藥之工作，該工作
    於噴灑農藥期間須持續進行，男工每日工資1,500 元等節，
    業據證人林秋菊結證在卷（見本院卷，第23至24頁），是原
    告主張其因無法工作，致每日損失工資收入1,500 元亦可採
    信。依此計算結果，原告請求被告賠償其7 日無法工作所致
    之損失計1 萬零500 元（計算式：1,500 ×7 ＝10,500），
    即屬有據。
  3.精神慰撫金部分：
    按精神慰撫金之多寡，應斟酌雙方之身分、地位、經濟狀況
    與加害程度、被害人痛苦及其他各種情形，以核定相當之數
    額。查原告係60年7 月4 日出生之人，國中畢業，94年度申
    報薪資所得總額為3,600 元，其名下有車牌號碼3WD —8367
    號自用小客車1 部；而被告乙○○、丙○○分別為48年12月
    20日、54年12月9 日出生之人，均國小畢業，被告乙○○以
    打零工為業，其名下有門牌號碼屏東縣車城鄉○○村○○路
    79巷26號房屋1 棟，被告丙○○則無業，名下亦無任何財產
    ；又被告2 人育有輕度智障之子林結緣等情，各為兩造所不
    爭執，並有被告提出之殘障手冊1 紙可證，復有本院依職權
    調取之兩造稅務電子閘門財產所得調件明細表3 份足稽（分
    見本院卷第17頁、第26頁、第7 至10頁）。又原告遭被告2
    人惡意傷害，身體並受有左手臂撕裂傷之傷害，其身體及精
    神上自均受有相當之痛苦。本院審酌原告所受之傷害程度，
    並斟酌兩造如上所述之身分、地位、學經歷及經濟狀況等一
    切情狀，認原告對被告請求之慰撫金以6 萬元為相當，逾此
    部分之請求，為無理由。
六、綜上，依侵權行為之法律關係，原告所得請求被告賠償之金
    額合計為7 萬3,100 元（計算式：2,600 元＋105,000 元＋
    60,000元＝73,100元）。從而，原告請求被告給付7 萬3,10
    0 元及自附帶民事起訴狀繕本送達之翌日（即95年3 月13日
    ）起至清償日止，按週年利率百分之5 計算之利息，洵屬正
    當，應予准許，逾此部分之請求則無理由，應予駁回。
七、本件所命給付之金額未逾50萬元，爰依民事訴訟法第389 條
    第1 項第5 款規定，依職權宣告得假執行。
八、本件判決基礎已臻明確，兩造其餘主張、陳述及所提證據，
    核與判決結果無影響，毋庸再予逐一審酌論述，附此敘明。
九、結論：原告之訴為一部有理由、一部無理由，依民事訴訟法
    第79條、第85條第2 項、第389 條第1 項第5 款，判決如主
    文。
中　　華　　民　　國　　96　　年　　6 　　月　　15　　日
                  民事第一庭  法  官　徐美麗
正本係照原本作成。
如不服本判決，應於收受送達後20日內向本院提出上訴書狀。
                              書記官　曾文玲
中　　華　　民　　國　　96　　年　　6 　　月　　15　　日
